臺灣新北地方法院行政訴訟判決
111年度交字第437號
原      告  凃明來
被      告  桃園市政府交通事件裁決處
                    設桃園市○○區○○路00號7-8樓
上一代表人  張丞邦  住同上
訴訟代理人  黃一鳴律師
上列當事人間交通裁決事件，原告不服被告中華民國111年6月2
日桃交裁罰字第58-D19D70016號裁決，提起行政訴訟，本院判決
如下：
    主  文
一、原告之訴駁回。
二、訴訟費用新臺幣300元由原告負擔。
    事實及理由
壹、程序方面：原告不服被告所為道路交通管理處罰條例第 8條
    的裁決而提起撤銷訴訟，依行政訴訟法第237條之1，應適用
    交通裁決事件訴訟程序。本件因卷證資料已經明確，本院依
    同法第237條之7規定，於是不經言詞辯論，直接裁判。
貳、實體方面：
一、爭訟概要：緣原告凃明來駕駛其所有之車牌號碼000-0000號
    營業小客車（下稱系爭汽車），於111年2月13日19時40分許
    ，行經桃園市桃園區博愛路與南華街口時發生交通事故，因
    有「違反道路交通安全規則肇事致人受傷」之違規行為，遭
    桃園市政府警察局交通警察大隊（下稱舉發機關）執勤員警
    調取現場路口監視器錄影畫面後，認為違規行為屬實，遂於
    111年4月3日填製掌電字第D19D70016號舉發違反道路交通管
    理事件通知單（下稱舉發通知單）予以舉發，記載應到案日
    期為111年5日19月前，案件並於111年4月8日入案移送被告
    處理。原告嗣於111年4月19日向被告提出申訴不服舉發，案
    經被告函請舉發機關查明原告申訴情節及違規事實情形後，
    仍認違規事實明確，為此，被告乃依道路交通管理處罰條例
    第61條第3項規定，以111年6月2日桃交裁罰字第58-D19D700
    16號違反道路交通管理事件裁決書（下稱原處分）裁處原告
    違規點數3點。原告不服原處分，於是提起本件行政撤銷交
    通裁決訴訟。
二、原告主張及聲明：
(一)原告主張要旨：原告於111年2月13日19時40分，因對方無駕
    照，又車速過快造成事故，原告不服裁決事件，受記3點。
(二)聲明：撤銷原處分。
三、被告答辯及聲明：
(一)答辯要旨：
  1.查桃園市政府警察局交通警察大隊111年5月6日桃警交大安
    字第1110009218號函略以：「…經審視本案事故資料及監視
    影像畫面，肇事路口未設有行車管制號誌，凃君駕駛營業自
    小客車，沿桃園市桃園區博愛街往三民路三段方向行駛，行
    至肇事路口時，未依規定禮讓右方車先行，與對造駕駛自小
    客車(沿南華街往中山路方向行駛)發生交通事故，致對造受
    傷，初步分析凃君肇事原因為『行經無號誌交岔路口，未劃
    分幹、支道，車道數相同，同為直行車或轉彎車者，左方車
    未讓右方車先行，肇事致人受傷。』，對造當事人為『未注意
    車前狀況』，本大隊依規定通知桃園分局舉發事故當事人違
    規，並無違誤…」。
  2.依據採證光碟影片及桃園市政府警察局桃園分局111年8月19
    日桃警分交字第1110051316號函所附監視器截圖內容，兩車
    發生碰撞前，系爭車輛(TDH-5900)於行駛至交岔路口時，未
    有將車輛暫停，待有路權之他車輛駕駛人通過之行為，違規
    事實明確。
  3.原告主張訴外人姜凱少無照駕駛且超速造成事故之部分，惟
    交通違規行政爭訟之舉證責任原理，並非如刑事案件中應超
    越任何合理懷疑始可為有罪判決之嚴格程度，而係應與民事
    訴訟之舉證責任原理相類似，亦即，基本上應就行政機關與
    人民所各自主張有利於己之事實，分配其應盡之舉證責任，
    而非逕予適用刑事訴訟法之「無罪推定」原則。此觀諸行政
    訴訟法第136 條規定，行政訴訟程序準用民事訴訟法第277 
    條舉證責任分配原則之立法意旨，即可明瞭（臺灣高等法院
    臺中分院97年度交抗字第962 號裁定意旨參照）。故道路交
    通管理處罰條例科處行政罰事件，依據公法爭議之舉證責任
    分配法則，固應先由行政機關就其業已履踐相關正當法律程
    序，以及人民應受處罰之客觀違反法令行為，負證明之責，
    惟原告就行政機關已為相當證明之前開事項，若主張欠缺主
    觀歸責條件或為其他抗辯，亦須就其所辯提出反證。而針對
    交通事故分析研判肇事原因，本係依照肇事後之現場跡證，
    輔以科學原理及研析人員專業及其經驗綜合判定，事故發生
    之瞬間，警方研析人員多未能於現場目擊，肇事駕駛本人亦
    多未能明確提供事故發生時之車速，是以，舉發機關所製作
    之交通事故初步分析研判表及交通事故現場圖，雖未能針對
    原告車速提出事故發生時之明確數據，然亦無礙於其肇事原
    因之研判。從而，原告如對舉發機關事故初步分析之肇事責
    任分析存有疑義，自應依法定程序（例如申請行車事故鑑定
    ）反駁該事故初步分析之有效性，並獲致「原告無肇事責任
    」之法律效果，自難單憑原告對於法令之個人主觀見解，即
    率以推翻舉發機關就事故初步分析之研判證據，亦無從解免
    原告之違規行為(參照臺灣臺南地方法院108年交字第123號
    行政判決)。而本件原告並未獲致「原告無肇事責任」之法
    律效果，無從解免原告之違規行為，其違規事實明確。
  4.是以，系爭車輛因有「違反道路交通安全規則肇事致人受傷
    」之情，是該當道路交通管理處罰條例第61條第3項規定所
    定要件。綜上所述，本處依法裁處，應無違誤，原告之訴為
    無理由。
(二)聲明：原告之訴駁回。
四、爭點：被告認原告駕駛系爭汽車，於111年2月13日19時40分
    許，行經桃園市桃園區博愛路與南華街口時，有「違反道路
    交通安全規則肇事致人受傷」之違規行為，以原處分裁罰原
    告，是否合法有據？原告以對方車輛駕駛人無駕照，且其車
    速過快，造成本件交通事故，否認有本案違規行為，是否有
    理可採？
五、本院之判斷：
(一)前提事實：原告駕駛所有系爭汽車，於111年2月13日19時40
    分許，行經桃園市桃園區博愛路與南華街口時發生交通事故
    ，因有「違反道路交通安全規則肇事致人受傷」之違規行為
    ，遭舉發機關執勤員警調取現場路口監視器錄影畫面後，遂
    於111年4月3日製單舉發，記載應到案日期為111年5日19月
    前，並於111年4月8日入案移送被告處理。原告雖於111年4
    月19日向被告提出申訴不服舉發，惟案經被告函請舉發機關
    查明原告申訴情節及違規事實情形後，仍認違規事實明確，
    為此，被告乃依道路交通管理處罰條例第61條第3項規定，
    以原處分裁處原告違規點數3點等情，此有桃園市政府警察
    局交通警察大隊111年5月6日桃警交大安字第1110009218號
    函、道路交通事故現場圖、採證光碟、訴外人姜凱少之診斷
    證明書、桃園市政府警察局道路交通事故初步分析研判表、
    採證照片號01至10、道路交通事故調查報告表(一)(二)、原
    告之駕籍資料、桃園分局交通中隊道路交通事故現場測繪紀
    錄表(草圖)、現場照片及車損照片、原處分書、舉發通知單
    、系爭汽車車籍查詢、原告之交通違規案件陳述書、原告及
    訴外人姜凱少之桃園市政府警察局交通事故調查筆錄、違規
    查詢報表附卷可稽（見本院卷第45頁、第46頁、第47頁、第
    50頁、第52頁、第53頁至第56頁、第61頁至第62頁、第65頁
    、第68頁、第71頁至第80頁、第81頁、第85頁、第89頁、第
    91頁、第93頁至第113頁、第115頁），核可認定為真實。
(二)被告認原告駕駛系爭汽車，於111年2月13日19時40分許，行
    經桃園市桃園區博愛路與南華街口時，有「違反道路交通安
    全規則肇事致人受傷」之違規行為，以原處分裁罰原告，核
    屬合法有據。原告以對方車輛駕駛人無駕照，且其車速過快
    ，造成本件交通事故，否認有本案違規行為，乃屬無理難採
    。
　1.應適用之法令：
  ⑴按「汽車行駛至交岔路口，其行進、轉彎，應依下列規定：
    二、行至無號誌或號誌故障而無交通指揮人員指揮之交岔路
    口，支線道車應暫停讓幹線道車先行。未設標誌、標線或號
    誌劃分幹、支線道者，少線道車應暫停讓多線道車先行；車
    道數相同時，轉彎車應暫停讓直行車先行；同為直行車或轉
    彎車者，左方車應暫停讓右方車先行。但在交通壅塞時，應
    於停止線前暫停與他方雙向車輛互為禮讓，交互輪流行駛。
    」，道路交通安全規則第102條第1項第2款定有明文。
  ⑵次按「汽車駕駛人，駕駛汽車違反道路交通安全規則、第三
    十三條之管制規則，因而肇事致人受傷者，記違規點數三點
    ；致人重傷者，吊扣其駕駛執照三個月至六個月。 」，則
    為道路交通管理處罰條例第61條第3項另有明定。
  2.查，本件肇事路口未設有行車管制號誌，原告駕駛系爭汽車
    ，沿桃園市桃園區博愛街往三民路三段方向行駛，行至肇事
    路口時，未依規定禮讓右方車先行，與沿南華街往中山路方
    向行駛之自小客車發生交通事故，致人受傷，乃為舉發機關
    舉發原告本件之交通違規等情，業據桃園市政府警察局交通
    警察大隊111年5月6日桃警交大安字第1110009218號函述綦
    詳（見本院卷第45頁），復參酌本院卷第71頁至第73頁所附
    之現場照片編號1至編號6所示，可知肇事路口現場非但未設
    有行車管制號誌外，亦未置其它標線或標誌以劃分幹、支線
    道，且不論博愛路或是南華街均為單一車道之單行道，則依
    道路交通安全規則第102條第1項第2款規定，左方車應暫停
    讓右方車先行，然觀諸本案採證照片編號01至編號05（見本
    院卷第53頁至第54頁）所示，可知於照片顯示時間02/13/20
    22 19:34:15時，見訴外人姜凱少所駕駛之自用小客車沿南
    華街往中山路方向行駛，嗣於照片顯示時間02/13/2022 19:
    34:16時，見訴外人姜凱少駕駛之自用小客車已進入舉發違
    規路口時，原告所駕駛之系爭汽車(即照片內以淺紅色圓圈
    所標示之車輛)出現在採證照片之左側處，即從照片左側之
    博愛路行駛而出，由此可知，前開系爭汽車乃屬左方車，而
    訴外人姜凱少駕駛之自用小客車即為右方車，隨後，卻未見
    前開系爭汽車禮讓訴外人姜凱少所駕駛自用小客車之右方車
    ，繼續往前行駛，而與訴外人姜凱少駕駛之自用小客車發生
    碰撞，旋即上開二車並於照片顯示時間02/13/2022 19:34:1
    9至19:34 22時，追撞路邊之住家等情，以上各情核與前揭
    桃園市政府警察局交通警察大隊111年5月6日桃警交大安字
    第1110009218號函文所述大致相符，如此，舉發當時原告駕
    駛系爭汽車，行經博愛路與南華街口時，確有違反道路交通
    安全規則，未禮讓右方車之訴外人姜凱少所駕駛自用小客車
    ，逕自往前行駛，肇致本件道路交通事故發生，並且參諸本
    院卷第50頁所附之診斷證明書所載，亦可知該訴外人姜凱少
    因本次道路交通事故而受有頭部鈍傷合併腦震盪、胸部挫傷
    、右膝部挫傷等傷害。準此足認，原告駕駛系爭汽車，於11
    1年2月13日19時40分許，行經桃園市桃園區博愛路與南華街
    口時，確有「違反道路交通安全規則肇事致人受傷」之違規
    行為無誤，被告據此以原處分裁罰原告，即核屬合法有據。
　3.至於原告雖主張對方車輛駕駛人無駕照，且其車速過快，造
    成本件交通事故等情為辯。然查，原告並未提出訴外人姜凱
    少當時駕駛自用小客車之行車速度之數據資料，以證明其車
    速過快之事實，如此，原告此一主張，即有可議。況且，端
    詳本院卷第55頁所附之採證照片編號07至編號09可知，於照
    片畫面時間02/13/2022 19:34:16時，原告駕駛系爭汽車（
    即以淺紅色圓圈所標示之車輛）行駛進入路口時，在其右側
    處即已可見訴外人姜凱少所駕駛之自用小客車（即以藍色圓
    圈所標示之車輛）出現，並跨越白色停止線，進入路口，此
    時，原告應依規定在原處等候前開自用小客車通過後，始得
    繼續先行，但原告捨此未為，竟仍未稍加暫停，而於照片畫
    面時間02/13/2022 19:34:17繼續往前行駛，而致二車發生
    碰撞等情，是以，原告主觀上，縱非故意為之，亦有過失之
    可歸責事由，此觀桃園市政府警察局道路交通事故初步分析
    研判表內之當事人凃明來之初步分析研判可能之肇事原因(
    或違規事實)欄內所記載：「行經無號誌交岔路口，未劃分
    幹、支線，車道數相同，同為直行車或轉彎車者，左方車未
    讓右方車先行，肇事致人受傷。」（見本院卷第52頁），亦
    可自明。從而，原告主張訴外人姜凱少駕駛之自用小客車之
    車速過快，造成本件交通事故等情，即難以採為解免其可歸
    責之事由甚明。至於原告另主張訴外人姜凱少有無照駕駛乙
    節，然核此理由，充其量僅屬訴外人姜凱少之個人違規駕駛
    之情形，尚難否認原告有本案違規行為，特再敘明。
(三)本件判決基礎已臻明確，兩造其餘攻擊防禦方法及訴訟資料
    ，經本院審核後，或與本案爭點無涉，或對於本件判決結果
    不生影響，爰無庸一一再加論述，爰併敘明。
(四)本件第一審裁判費新臺幣300元，應由敗訴之原告負擔，所
    以確定如主文第2項所示。
六、結論：原處分並無違誤，原告訴請撤銷為無理由，應予駁回
    。
中　　華　　民　　國　　111 　年　　11　　月　　15　　日
                  行政訴訟庭  法  官  楊志勇
上為正本係照原本作成。
如不服本判決，應於判決送達後20日內，向本院提出上訴狀，上
訴狀並應記載上訴理由，表明關於原判決所違背之法令及其具體
內容或依訴訟資料可認為原判決有違背法令之具體事實，並繳納
上訴費新臺幣750元。 其未表明上訴理由者，應於提出上訴後20
日內向本院補提理由書（上訴狀及上訴理由書均須按他造人數附
繕本），如逾期未提出上訴理由書者，本院毋庸再命補正，由本
院逕以裁定駁回上訴。
                              書記官  李懿淳
中　　華　　民　　國　　111 　年　　11　　月　　15　　日